臺灣桃園地方法院刑事判決　
108年度訴字第1225號
公  訴  人  臺灣桃園地方檢察署檢察官 
被      告  魏榜首（原名魏榜佐）





上列被告因違反毒品危害防制條例等案件，經檢察官提起公訴（
108年度偵字第7851號、108年度毒偵字第1528、3045號），本院
判決如下：
    主  文
丙○○施用第一級毒品，累犯，免刑；又施用第二級毒品，累犯，
免刑。
扣案如附表編號一至三所示之物，均沒收銷燬；扣案如附表編號
四至七所示之物，均沒收。
    犯罪事實
丙○○明知海洛因、甲基安非他命及大麻分屬於毒品危害防制條例
第2條第2項第1、2款所列之第一、二級毒品，依法不得施用、持
有，竟於民國108 年1 月間某日，在桃園市○○區○○路000 巷00號
4 樓處，向真實姓名年籍不詳、綽號「阿財」之友人，購入如附
表所示第一級毒品海洛因、第二級毒品甲基安非他命及大麻（詳
附表所示數量及成分）而持有之，竟分別基於施用第一、二級毒
品之犯意，於108年3月7日下午4時10分許為警採尿時往前回溯26
小時內某時，在上開處所，以將第一級毒品海洛因摻入菸草點燃
吸食煙霧方式，施用第一級毒品海洛因1 次。再於108 年3 月7 
日上午10時許，在上開處所，以將第二級毒品甲基安非他命置於
吸食器內燒烤吸食煙霧方式，施用第二級毒品甲基安非他命1 次
。嗣於同日下午2時40分許，在上址為警搜索查獲，並當場扣得
如附表所示之物，復於同日下午4時10分許，徵得丙○○同意對其
採尿送驗，結果呈嗎啡、安非他命及甲基安非他命陽性反應，而
悉上情。
    理  由
壹、證據能力部分：
    本判決所引用為判斷基礎之下列證據，關於傳聞供述證據，
    檢察官、被告丙○○於審判程序中均同意作為證據使用（本院
    卷一第115頁），本院審酌該等證據作成時情況，並無違法
    或不當取證，亦無顯不可信，而認為適當，均有證據能力；
    非供述證據，均依法定程序取得，經合法調查程序，與待證
    事實間復具相當關聯性，無不得為證據情形，依同法第158
    條之4規定反面解釋，亦具證據能力。
貳、實體部分：
一、上開犯罪事實，業據被告於警詢、偵查中與本院準備程序及
    審理時均坦承不諱（毒偵字第1528號卷第7 至8 頁、第82至
    83頁，偵字第7851號卷第5 至6 頁、第42至43頁，本院卷一
    第179、357、413、423 頁，本院卷二第59頁），復有新北
    市政府警察局中和分局搜索扣押筆錄、勘察採證同意書、新
    北市政府警察局受採集尿液檢體人姓名及檢體編號對照表、
    新北市政府警察局中和分局108 年4 月9 日新北警中刑字第
    1084137907號函暨台灣檢驗科技股份有限公司108 年3 月25
    日UL/2019/00000000號濫用藥物檢驗報告及現場照片等在卷
    可稽（毒偵字第1528號卷第24至30頁、第34至47頁、第85至
    86頁、第93頁，偵字第7851號卷第8 至16頁、第20至29頁）
    ，另有附表所示之物扣案可憑，且扣案如附表編號一至三所
    示之物經送鑑定，結果含有附表編號一至三所示第一級毒品
    海洛因、第二級毒品甲基安非他命及大麻成分乙節，有法務
    部調查局濫用藥物實驗室108 年3 月26日調科壹字第108230
    06010 號、第00000000000 號鑑定書、臺北榮民總醫院108 
    年7 月31日北榮毒鑑字第C0000000號毒品成分鑑定書㈠、㈡、
    ㈢在卷可佐（毒偵字第1528號卷第106 至110 頁），足認被
    告上開任意性自白與事實相符，應堪採信。綜上，本案事證
    明確，被告犯行洵堪認定。
二、核被告所為，係犯毒品危害防制條例第10條第1項之施用第
    一級毒品罪、同條例第10條第2項之施用第二級毒品罪。被
    告同時持有如附表編號二、三所示不同種類之第二級毒品，
    均侵害社會法益，僅單純論以一罪。被告施用第一級毒品海
    洛因、第二級毒品甲基安非他命前，其持有之低度行為，應
    為施用之高度行為所吸收，不另論罪。被告所犯上開2 罪間
    ，犯意各別，行為互殊，應分論併罰。被告前因施用毒品及
    違反著作權法案件，經本院分別判處有徒刑 3 月、 5 月，
    經定應執行刑 7 月確定，於 105 年 8 月 16 日易科罰金
    執行完畢，有臺灣高等法院被告前案紀錄表在卷可按，其受
    徒刑之執行完畢後，5 年以內故意再犯有期徒刑以上之本罪
    ，均為累犯。審酌被告所犯前案與本案施用第一、二級毒品
    犯行之犯罪類型、罪質、目的、手段與法益侵害結果均高度
    相似，竟於前案執行完畢後3年內再犯本案施用第一、二級
    毒品犯行，可徵被告守法意識及對刑罰之感應力仍顯不足，
    兼衡本案犯罪情節，尚無應量處最低法定刑，若依累犯規定
    加重其刑，將致被告之人身自由有遭受過苛侵害而違反罪刑
    相當原則之疑慮，故參酌司法院大法官釋字第775號解釋意
    旨，均依刑法第47條第1項規定，加重其刑。
三、本案應由本院為免刑判決：
  ㈠按109年1月15日修正公布，同年7月15日施行之毒品條例第20
    條第3項規定，犯毒品條例第10條之罪，於觀察、勒戒或強
    制戒治執行完畢釋放後，3年後再犯毒品條例第10條之罪者
    ，適用毒品條例第20條前2項之規定。所謂「3年後再犯」，
    既未排除於觀察、勒戒或強制戒治執行完畢後，曾經3年後
    再犯之人，得再獲得觀察、勒戒之機會，依法律保留原則，
    即不應逾越法條文義，予行為人法律所無之限制，兼衡毒品
    條例之修正目的，只要行為人本次再犯（不論修正施行前、
    後）距最近1次觀察、勒戒或強制戒治執行完畢釋放已逾3年
    者，即應依毒品條例第20條規定，再令其觀察、勒戒，不因
    其間有無犯毒品條例第10條之罪經起訴、判刑或執行而受影
    響。次按毒品條例修正施行前犯第10條之罪之審判中案件，
    於修正施行後，由法院或少年法院（地方法院少年法庭）依
    修正後規定處理；依修正後規定應為不起訴處分或不付審理
    之裁定者，法院或少年法院（地方法院少年法庭）應為免刑
    之判決或不付審理之裁定，毒品條例第35條之1第2款定有明
    文。查被告於毒品條例109年7月15日修正施行前犯本案施用
    第二級毒品犯行，於108年8月23日繫屬本院，毒品條例修正
    施行後，自應由本院依修正後規定處理。
  ㈡被告前因施用第二級毒品案件，經本院以99年度毒聲字第291
     號裁定令入觀察勒戒處所施以觀察、勒戒，嗣因認無繼續
    施用毒品傾向，於99年8 月4 日執行完畢釋放，並經臺灣桃
    園地方檢察署檢察官以99年度毒偵緝字第248 號、99年度毒
    偵字第4003號為不起訴處分確定等情，有臺灣高等法院被告
    前案紀錄表在卷可稽。被告本案施用第一、二級毒品之犯罪
    時間距離最近1次觀察、勒戒執行完畢釋放日已逾3年，經本
    院依修正後毒品條例第20條第1項、第3項、第35條之1第2款
    前段規定，裁定令被告入勒戒處所觀察、勒戒，檢察官提起
    抗告，臺灣高等法院以109年度抗字第1595號裁定抗告駁回
    而確定，被告於111年1月22日入勒戒處所觀察、勒戒，嗣經
    評估認其無繼續施用毒品傾向，於同年2月24日釋放出所而
    執行完畢等情，有前揭各刑事裁定、法務部○○○○○○○○111年3
    月1日新戒所衛字第11100065460號函檢附有無繼續施用毒品
    傾向證明書及有無繼續施用毒品傾向評估標準紀錄表、臺灣
    桃園地方檢察署檢察官釋放通知、臺灣桃園地方檢察署111
    年3月2日甲○維族111毒偵緝244字第1119023164號函存卷可
    佐（本院卷第二第37、41、47-51頁），被告本案施用第一
    、二級毒品犯行既經觀察、勒戒執行完畢，依毒品條例第20
    條第2項、第35條之1第2款規定，原應由檢察官為不起訴處
    分，然本案係於毒品條例修正施行前繫屬本院之審判中案件
    ，業如前述，自應由本院為免刑之判決。
四、沒收：
　㈠扣案如附表編號一所示之物含有第一級毒品海洛因成分、扣
    案如表編號二所示之物含有第二級毒品甲基安非他命成分、
    扣案如附表編號三所示之物含有第二級毒品大麻成分，業經
    本院說明如前，均屬本案查獲之第一、二級毒品，均應依毒
    品危害防制條例第18條第1 項前段規定，不問屬於犯罪行為
    人與否，宣告沒收銷燬。各自盛裝上開第一、二級毒品之包
    裝袋，因以現今所採行之鑑驗方式，其內仍會殘留微量毒品
    ，無法將之完全析離，爰併予沒收銷燬。至鑑驗用罄部分既
    已滅失，自無宣告沒收銷燬之必要。
  ㈡扣案如附表編號四至七所示之物均為被告所有，供其為本案
    施用第一、二級毒品犯行所用等情，業據被告於本院審理時
    供述明確（本院卷一第422頁），足認該等物品均屬供其犯
    施用第一、二級毒品犯行所用之物，均應依刑法第38條第2 
    項前段規定，宣告沒收。
　㈢至其餘扣案物，無證據與本案有關，無庸宣告沒收。
據上論斷，應依刑事訴訟法第299 條第1 項但書，毒品危害防制
條例第35條之1 第2 款，判決如主文。
本案經檢察官乙○○提起公訴，檢察官劉建良到庭執行職務。
中　　華　　民　　國　　111 　年　　3 　　月　　11　　日
                  刑事第十一庭  審判長法  官  潘政宏
　　　　　　　　　　　　　　　　　　  法  官  翁健剛
　　　　　　　　　　　　　　　　　　  法  官  林育駿
以上正本證明與原本無異。
如不服本判決應於收受判決後20日內向本院提出上訴書狀，並應
敘述具體理由。其未敘述上訴理由者，應於上訴期間屆滿後20日
內向本院補提理由書(均須按他造當事人之人數附繕本)「切勿逕
送上級法院」。 
 　　　　　　　　　　　　　　         書記官　翁珮華
中　　華　　民　　國　　111 　年　　3 　　月　　14　　日
附錄本案論罪科刑法條：　
毒品危害防制條例第10條
施用第一級毒品者，處6月以上5年以下有期徒刑。
施用第二級毒品者，處3年以下有期徒刑。

附表
編號 物品名稱及數量 成分 鑑定書 一 ①米黃色粉末1包（含包裝袋1只，驗前毛重2.13公克，驗前淨重1.88公克，鑑驗取用0.11公克） ②白色粉末1包（含包裝袋1只，驗前毛重0.56公克，驗前淨重0.19公克，鑑驗取用0.13公克）　 ③殘渣袋2只（重量不詳） 第一級毒品海洛因  法務部調查局濫用藥物實驗室108年3月26調科壹字第00000000000號鑑定書 二 ①白色或透明結晶1包（含包裝袋1只，驗前毛重0.6645公克，驗前淨重0.3292公克，鑑驗取用0.3292公克） ②白色或透明結晶2包（含包裝袋2只，驗前毛重1.05公克，驗前淨重0.5417公克，鑑驗取用0.0015公克） ③白色或透明結晶7包（含包裝袋7只，驗前毛重3.1448公克，驗前淨重1.1284公克，鑑驗取用0.0013公克） ④棕色結晶2包（含包裝袋2只，驗前毛重0.7256公克，驗前淨重0.1724公克，鑑驗取用0.002公克） ⑤白色或透明結晶2包（含包裝袋2只，驗前毛重3.5167公克，驗前淨重3.0319公克，鑑驗取用0.0024公克） ⑥白色結晶1包（含包裝袋1只，驗前毛重0.389公克，驗前淨重0.0882公克，鑑驗取用0.0024公克） 第二級毒品甲基安非他命 臺北榮民總醫院毒品成分鑑定書㈠、㈡、㈢ 三 ①煙草1包（含包裝袋1只，驗前毛重1.79公克，驗前淨重1.44公克，鑑驗取用0.03公克） ②煙草1包（含包裝袋1只，驗前毛重0.5273公克，驗前淨重0.181公克，鑑驗取用0.0566公克） 第二級毒品大麻 法務部調查局濫用藥物實驗室108年3月26日調科壹字第10823006010號鑑定書、臺北榮民總醫院毒品成分鑑定書㈡ 四 電子磅秤2台 略 略 五 分裝勺1支 略 略 六 分裝袋70只 略 略 七 甲基安非他命吸食器1組 略 略